臺灣高等法院花蓮分院刑事判決　　　　 95年度上易字第113號
上　訴　人
即 自訴 人　　銘星證券股份有限公司
代　表　人　　乙○
自訴代理人　　李文平律師
被　　　告　　甲○○
　　　　　　　蔣素菲
上列上訴人因被告背信等案件，不服臺灣花蓮地方法院95年度自
字第7號，中華民國95年7月3日第一審判決 ，提起上訴，本院判
決如下：
    主  文
上訴駁回。
    理  由
一、本案經本院審理結果，認第一審以上訴人即自訴人銘星證券
    股份有限公司所提被告甲○○、丙○○之背信罪嫌，業經檢
    察官偵查終結，並作成不起訴處分書，自訴人指述被告等之
    犯行亦非告訴乃論之罪，其自訴不合法，爰不經言詞辯論，
    依刑事訴訟法第334條、第307條判決自訴不受理，經核並無
    不合，應予維持，並引用第一審判決書之理由（如附件）。
二、自訴人上訴意旨略以：
（一）前告訴案件分三大部分，第一、二部分乃對吳銘達提出告
      訴，第三部分則對本案被告2人偽造取款條、盜領上訴人
      存款提出告訴。而本案乃銘星證券股份有限公司針對被告
      2人受委任為清算人，卻未依委任本旨發放股金，致股東
      權益受損，與前告訴案件實屬二事，非能混為一談。
（二）檢察官所起訴之被告違反限價收購飾金部分之事實，既因
      限價命令廢止而應認為無罪，即與未經起訴之不按規定登
      記出賣人身分證及飾金重量成色價款部分之事實並不發生
      牽連，自無一部與全部關係之可言，即難併予裁判。又檢
      察官就牽連犯之一部事實起訴者，依刑事訴訟法第246條
      之規定，其效力固及於全部，然檢察官起訴之事實一經法
      院審理之結果，認為無罪，即與未經起訴之其他事實並不
      發生牽連，自無犯罪事實一部與全部關係之可言，依同法
      第247條規定，法院即不得就未經起訴之其他事實，併予
      裁判，最高法院51台上字664號判例、25年上字1701號判
      例參照。
（三）又花蓮地方法院檢察署檢察官94年度偵續字第25號不起訴
      處分書，係就被告2人背信犯行，因屬告訴乃論之罪，而
      已逾告訴期間，遂遭不起訴處分，與本件由自訴人銘星證
      券股份有限公司所提之被告2人未依委任意旨發放股金、
      致股東權益受損之犯行，尚無任何具有連續犯或牽連犯之
      裁判上一罪關係，自非法律上同一案件，得提起自訴云云
      。
三、經查：
（一）按民國89年2月9日修正公布之刑事訴訟法第323條第1項規
      定，其立法目的顯然係在限制自訴，即一方面藉以防杜同
      一案件之重複起訴，俾免被告罹於雙重危險，另一方面則
      藉以防止同一案件既經不起訴復遭自訴，俾免訴訟結果發
      生矛盾；茲本院觀諸本件上訴人所自訴事實暨前案公訴事
      實，皆係指吳素芬與丙○○於85年7月4日至自訴人即銘星
      證券股份有限公司85年股金發放明細表為止之期間內，將
      吳銘傳與銘星證券股份有限公司所持股份，轉給嘉星企業
      ，將乙○與陳玉枝所持股份，轉給銘昭企業，再對照94年
      度偵字第853號、94年度偵續字第25號不起訴處分書中經
      公訴人調查之本件被告涉犯事實，與自訴人於自訴狀中所
      載事實、相關人等前後持股數目變化，可知自訴人於原審
      所提自訴狀所指被告等涉及背信之事實，其內容均為前次
      公訴調查範圍所包含，自訴人所稱未經其同意而遭移轉之
      持股數目亦完全相同。此有本案上訴人於原審所提自訴狀
      及94年度偵字第853號、94年度偵續字第25號不起訴處分
      書影本各1紙在卷可稽。
（二）且前案不起訴處分書所載之理由中，甲○○與丙○○之偵
      訊筆錄、乙○與陳玉枝之警詢、偵訊筆錄，乙○於其與銘
      星企業、吳銘達間之他案訴訟所為之供述，均與本件自訴
      代表人乙○所指被告等之犯罪事實相同，亦為公訴人於不
      起訴理由書中所據以認定被告犯罪嫌疑不足之理由。
（三）再就行為時間之認定，本件上訴人於原審所提自訴狀中所
      附之證五，應可證自訴人認被告等涉嫌背信之行為時，為
      85年7月4日起至當年年底前 (由股金發放明細表中股東領
      取日期可推出此結論，且該表為85年度明細表，自訴人自
      應於85年結束前製作完成並提出)，而公訴人之不起訴處
      分書所述告訴人指稱之犯罪時間，亦為85年7月間到85 年
      10月中左右，益證此兩件犯罪事實乃同一案件。據此足認
      ，本案上訴人所提自訴與前案經不起訴處分之犯罪事實，
      顯然具有實質上一罪之關係，為「同一事實（事實關係同
      一）」。
（四）又本件非屬告訴乃論之罪，經檢察官依刑事訴訟法第228
      條發動偵查、並經偵查終結、做成94年度偵字第853號不
      起訴處分書 (地院卷頁29以下參照)，且經告訴人提出再
      議後發回續行偵查，花蓮地方法院檢察署並於95年7月11
      日再作成94年度偵續字第25號不起訴處分書，此亦有被告
      甲○○、丙○○台灣高等法院前案紀錄表在卷可按 (地院
      卷頁27以下參照)，故本件自訴之提起時點，自已晚於刑
      事訴訟法第323 第1項本文所定之『經檢察官依第228條開
      始偵查』之時點，則本件自訴人再就被告甲○○、丙○○
      所犯同一案件 (同一事實，同一被告)提起自訴，其自訴
      顯非適法。
（五）綜上所述，本件自訴人乃針對已經檢察官偵查終結之同一
      案件提起自訴，揆諸上揭刑事訴訟法相關規定，難認其自
      訴為合法，原審以本件自訴人就同一案件提起自訴，其自
      訴不合法，依刑事訴訟法第334條、第307條，判決自訴不
      受理，經核並無違誤，上訴意旨仍執認本件與前公訴案件
      非同一案件而指摘原判決不當，非有理由，應予駁回，並
      不經言詞辯論為之。
據上論斷，應依刑事訴訟法第368條、第372條、第373條，判決
如主文。
中　　華　　民　　國　　96　　年　　3　　月　  30   　日
                        審判長法  官  何方興
                              法  官  林德盛
                              法  官  王紋瑩
以上正本證明與原本無異。
本判決不得上訴。
                              書記官  吳家瑩
中　　華　　民　　國　　96　　年　　3　　月　  30   　日
（附件）
臺灣花蓮地方法院刑事判決　　　　　　　　95年度自字第7號
自　訴　人　銘星證券股份有限公司
　　　　　　　　　　設花蓮縣花蓮市○○街1之16號
代　表  人　乙○　　住同上
自訴代理人  李文平律師
被　　　告　甲○○　女 38歲（民國○○年○○月○日生）
　　　　　　　　　　身分證統一編號：Ｚ000000000號
                    住花蓮縣花蓮市○○街25巷30弄22號
　　　　　　　　　　居花蓮縣玉里鎮○○路18號
          　丙○○　女 40歲（民國○○年○月○○日生）
　　　　　　　　　　身分證統一編號：Ｚ000000000號
                    住花蓮縣花蓮市○○路217巷56號
　　　　　　　　　　居花蓮縣吉安鄉○○村○○○街141號
上列被告因背信案件，經自訴人提起自訴，本院判決如下：
    主  文
本件自訴不受理。
    理  由
一、自訴意旨如附件自訴狀所載。
二、按同一案件經檢察官依刑事訴訟法第228條規定開始偵查者
    ，不得再行自訴。但告訴乃論之罪，經犯罪之直接被害人提
    起自訴者，不在此限；又不得提起自訴而提起者，應諭知不
    受理之判決，刑事訴訟法第323條第1項、第334條分別定有
    明文。
三、經查：被告甲○○、丙○○於民國85年7月間與另案被告吳
    銘達共同利用清算銘星證券股份有限公司（下簡稱銘星證券
    公司，負責人乙○）股金，並保管被害人即銘星企業股份有
    限公司董事長（下簡稱銘星企業公司）乙○所有印章之機會
    ，未經被害人乙○之同意，即將銘星企業公司持有銘星證券
    公司股份所應分得之股金計新臺幣（下同）1億5千9百46 萬
    9千5百元，自銘星證券公司在花蓮第二信用合作社（下簡稱
    花蓮二信）帳戶轉存入另案被告吳銘達所經營之嘉星企業股
    份有限公司（下簡稱嘉星企業公司）花蓮二信之帳戶內，再
    自85年9月7日起至同年10月12日止，將前述款項以每筆1千5
    百萬元、2千萬元不等之金額轉存入銘星企業公司在花蓮二
    信帳戶內，並於轉存款之當日，以每筆80餘萬元至1百萬元
    不等之金額提現並回存嘉星企業公司帳戶內，致生損害於被
    害人乙○；以及另案被告吳銘達未經被害人吳銘傳、乙○及
    陳玉枝同意，將被害人吳銘傳在銘星企業公司之股份710萬
    股過戶至嘉星企業公司及銘昭企業股份有限公司（下簡稱銘
    昭企業公司，負責人為吳銘達），將被害人吳銘傳在銘星證
    券公司之132萬5千股過戶至嘉星企業公司，將被害人乙○、
    陳玉枝在銘星證券公司之股份185萬、55萬股過戶至銘昭企
    業公司，將換算領得股金1千4百萬元存入乙○帳戶，將被害
    人乙○、陳玉枝在嘉星證券公司股份6千、2千股過戶至吳銘
    達名下，將被害人乙○及陳玉枝各4萬9千股及吳銘達自己所
    有5百14萬5千股過戶予被害人吳銘傳，涉嫌詐欺、背信、侵
    占及偽造文書等之犯罪事實，業據被害人乙○、吳銘傳及陳
    玉枝於93年間向臺灣花蓮地方法院檢察署（下簡稱花蓮地檢
    署）提出告訴，並由該署檢察官於94年3月31日以罪嫌不足
    為不起訴處分，此間經告訴人不服聲請再議，已由臺灣高等
    法院花蓮分院檢察署檢察長撤銷原處分發回續行偵查，目前
    正由花蓮地檢署以94年度偵續字第25號案件偵查中一節，有
    該案不起訴處分書、被告2人之臺灣高等法院前案紀錄表各1
    份附卷可按，足認檢察官就被告甲○○、丙○○之上開背信
    等罪嫌，早已開始偵查，且本案自訴人指述被告2人有背信
    之犯行，亦非告訴乃論之罪，惟自訴人猶於95年6月15日另
    就被告甲○○、丙○○所犯具有連續犯或牽連犯裁判上一罪
    關係，屬於法律上之同一案件提起自訴，則揆諸前開說明，
    其自訴即不合法，爰不經言詞辯論，逕為不受理判決。
據上論斷，應依刑事訴訟法第334條、第307條，判決如主文。
中     華     民     國     95    年    6    月  30    日
                             台灣花蓮地方法院刑事第三庭
                                   審判長法  官  鄭培麗
                                         法  官  鄭光婷
                                         法  官  楊仲農
上列正本證明與原本無異。
如對本判決不服，應於送達後十日內，向本院提出上訴狀。（應
抄附繕本）
　　　　　　　　　　　　　             　書記官
中    華    民    國    95     年    7    月    3      日
